【裁判字號】    97,抗,71
【裁判日期】    970128
【裁判案由】    返還擔保金
【裁判全文】
臺灣高等法院民事裁定                    97年度抗字第71號
抗  告  人  天九家具企業股份有限公司
法定代理人  乙○○
抗告人因與相對人甲○○等間聲請返還擔保金事件，對於中華民
國96年11月30日臺灣新竹地方法院96年度聲字第1245號所為裁定
提起抗告，本院裁定如下：
    主  文
抗告駁回。
抗告訴訟費用由抗告人負擔。
    理  由
一、按，有下列各款情形之一者，法院應依供擔保人之聲請，以
    裁定命返還其提存物或保證書：(一)應供擔保之原因消滅者。
    (二)供擔保人證明受擔保利益人同意返還者。(三)訴訟終結後，
    供擔保人證明已定20日以上之期間，催告受擔保利益人行使
    權利而未行使，或法院依供擔保人之聲請，通知受擔保利益
    人於一定期間內行使權利並向法院為行使權利之證明而未證
    明者。民事訴訟法第104條第1項定有明文。因釋明假扣押之
    原因而供之擔保，係擔保債務人因假扣押所應受之損害，必
    待無損害發生，或債權人本案勝訴確定，或就所生之損害已
    經賠償時，始得謂供擔保之原因消滅（最高法院53年台抗字
    第279號判例參照）。
二、本件聲請及抗告意旨略以：本件應供擔保之原因業已消滅且
    債務人消聲匿跡，致抗告人無法函請相對人行使權利，又本
    件已無再供擔保之必要，抗告人雖遺失提存書正本，業依法
    院提存所之要求登報公告利害關係人於一定期間內行使權利
    ，本件應准許抗告人取回提存物。原裁定駁回抗告人之聲請
    ，尚有未洽，求為廢棄原裁定等語。按，聲請法院裁定返還
    提存物，應符合前揭要件，抗告人主張應供擔保原因消滅，
    但迄今仍未見抗告人就該部分舉證以實其說，其主張自不可
    採。至於抗告人提出將台灣新竹地方法院提存所公告刊登之
    報紙，該公告明載依據為提存法施行細則第30條，惟提存法
    施行細則第30條僅係針對提存人不能提出取回提存物之必要
    文件之救濟方法，擔保提存之提存人如欲聲請返還提存物，
    仍需符合提存法第16條第 1項各款情形。是則抗告人如係主
    張符合提存法第16條第 1項各款情形，本可依法向提存所聲
    請返還提存物，無庸法院裁定。惟抗告人係主張「應供擔保
    原因消滅」，聲請法院裁定返還提存物（原審卷一第 4頁）
    ，自應就其主張之「應供擔保原因消滅」為舉證。原裁定以
    抗告人未舉證，不符合民事訴訟法第104條第1項之要件，駁
    回抗告人之聲請，於法洵無違誤。抗告意旨指摘原裁定不當
    ，求為廢棄，為無理由，應駁回抗告人之抗告。
三、據上論結，本件抗告為無理由，爰裁定如主文。
中    華    民    國    97    年     1    月    28    日
                    民事第二庭
                        審判長法  官  吳謙仁
                              法  官  李瓊蔭
                              法  官  蘇瑞華
正本係照原本作成。
不得抗告。
中    華    民    國    97    年    1     月    29    日
                              書記官  賴以真


司法院資訊處製作；財團法人民間司法改革基金會備份。
